【裁判字號】    99,事聲,10143
【裁判日期】    991130
【裁判案由】    聲明異議
【裁判全文】
臺灣臺北地方法院民事裁定           99年度事聲字第10143號
異  議  人  東錦企業股份有限公司
法定代理人  蔡仲伯
相  對  人  張昭儀
代  理  人  林雯澤律師
上列當事人間聲請返還提存物事件，異議人就本院司法事務官於
民國99年10月4日所為之99年度司聲字第363號裁定提出異議，本
院裁定如下：
    主  文
異議駁回。
    理  由
一、按訴訟終結後，供擔保人證明已定20日以上之期間，催告受
    擔保利益人行使權利而未行使者，法院應依供擔保人之聲請
    ，以裁定命返還其提存物，民事訴訟法第104條第1項第3款
    前段定有明文；又上開規定，於其他依法令供訴訟上之擔保
    者準用之，亦為同法第106條所明定。再民事訴訟法第104條
    第1項第3款所謂之訴訟終結，固應包括撤銷假扣押或假處分
    裁定及執行程序終結在內，然強制執行法第132條第3項規定
    債權人收受假扣押或假處分裁定後已逾三十日者不得聲請執
    行，是以假扣押或假處分之供擔保人如於收受假扣押或假處
    分裁定已逾上開期間而未聲請執行時，該裁定即喪失執行名
    義之效力，供擔保人既不得再以該裁定為執行名義聲請執行
    ，則債權人雖僅撤銷假扣押執行，仍得依民事訴訟法第106
    條準用同法第104條第1項第2款規定定期催告受擔保利益人
    行使權利（最高法院92年度台抗字第379號裁定參照）。另
    法院定擔保金額而為准許假扣押之裁定者，該項擔保乃為保
    障受擔保利益人可能因不當假扣押受有損害而設，換言之，
    係備供受擔保利益人因假扣押所受損害之賠償，是以，民事
    訴訟法第104條第1項第2款所稱之「受擔保利益人行使權利
    」，乃指行使其因不當假扣押所受損害之賠償請求權而言（
    最高法院88年度台抗字第121號裁判參照）。
二、本件聲明異議意旨略以：本院前以99年度司聲字第363號裁
    定，准許相對人取回本院98年度存字第3986號提存事件相對
    人所提存之國泰世華銀行東門分行無記名轉讓定期存單面額
    新台幣（以下同）一千萬元1張、五百萬元1張、一百萬元1
    張及現金20萬元，惟異議人曾對相對人提起本院99年度重訴
    字第480號、99年度訴字第2096號、99年度訴字第1998號、
    99年度重訴字第635號、99年度重訴字第407號案件之訴訟，
    請求相對人負損害賠償責任，故請求法院暫時勿返還相對人
    上述提存物，以免將來對相對人求償無門，爰依法聲明異議
    等語。
三、經查：
（一）相對人前於民國95年間聲請本院以95年度裁全字第5401號
      假扣押裁定對債務人即異議人、蔡仲伯、李金環、蔡真真
      、蔡世祿、蔡黎明准為假扣押，經本院於95年5月1日裁定
      准予假扣押，相對人即供擔保（原案號95年度存字第2598
      號，後因變換提存物，最新案號為98年度存字第3986號）
      後，聲請本院以95年度執全字第1835號對上述債務人為假
      扣押執行，嗣債務人東錦企業股份有限公司、蔡真真、蔡
      世祿、蔡黎明對本院95年度裁全字第5401號裁定提起抗告
      ，臺灣高等法院於95年6月20日以95年度抗字第788號裁定
      撤銷對蔡真真、蔡世祿、蔡黎明之假扣押裁定，而後相對
      人即陸續撤回對蔡真真、蔡世祿、蔡黎明、東錦企業股份
      有限公司之假扣押程序（撤銷假扣押程序包括囑託其他法
      院執行部分，最後之撤銷假扣押程序時間為99年4月9日）
      之事實，業據本院調閱95年度裁全字第5401號、95年度執
      全字第1835號、95年度存字第2598號、98年度存字第3986
      號卷核閱屬實，是就上述假扣押債權人與債務人東錦企業
      股份有限公司、蔡真真、蔡世祿、蔡黎明間，該假扣押之
      訴訟程序已經終結，自屬可確認。
（二）而後相對人再聲請本院依據民事訴訟法第104條第1項第3
      款規定通知受擔保利益人東錦企業股份有限公司、蔡真真
      、蔡世祿、蔡黎明於一定期間內對上述提存物行使權利，
      本院以99年度審司聲字第531號99年4月13日函通知東錦企
      業股份有限公司、蔡真真、蔡世祿、蔡黎明於文到25日內
      就相對人依本院95年度裁全字第5401號假扣押裁定所供擔
      保行使權利，並向本院為行使權利之證明，上述函文分別
      於99年4月14日、99年4月16日送達東錦企業股份有限公司
      、蔡真真、蔡世祿、蔡黎明；相對人繼於99年6月3日向本
      院聲請裁定返還98年度存字第3986號之提存物（聲請對象
      為東錦企業股份有限公司、蔡真真、蔡世祿、蔡黎明，案
      號為99年度司聲字第363號），原審經查詢無東錦企業股
      份有限公司、蔡真真、蔡世祿、蔡黎明對假扣押債權人即
      供擔保人所提存之提存物行使權利之事實，亦有本院所調
      閱99年度審司聲字第531號卷及原審99年度司聲字第363號
      卷可據，是相對人於原審主張其對東錦企業股份有限公司
      、蔡真真、蔡世祿、蔡黎明已符合裁定返還上述提存物要
      件之事實，自屬依法有據。
（三）異議人雖以其已對相對人提起本院99年度重訴字第480號
      、99年度訴字第2096號、99年度訴字第1998號、99年度重
      訴字第635號、99年度重訴字第407號訴訟等語。然經本院
      檢視上述案件卷內資料，自異議人於99年4月14日收受本
      院99年度審司聲字第531號99年4月13日函通知於文到25日
      內就相對人依本院95年度裁全字第5401號假扣押裁定所供
      擔保行使權利函時起至25日期限屆滿之99年5月10日止，
      異議人於上述案件所主張之請求權事實，均與其遭相對人
      假扣押所受損害無關，而屬其他之請求事實，有該訴訟資
      料在卷可據，故異議人以其已提起上述案件訴訟，而謂已
      對相對人所提供擔保提存物行使權利，於法尚未有據。
（四）綜上所述，原裁定審酌相對人與異議人東錦企業股份有限
      公司及蔡真真、蔡世祿、蔡黎明間之假扣押程序已然終結
      ，且經催告異議人及蔡真真、蔡世祿、蔡黎明對相對人所
      提存之提存物行使權利而未行使，據此准許相對人取回本
      院98年度存字第3986號提存事件相對人所提存之國泰世華
      銀行東門分行無記名轉讓定期存單面額一千萬元1張、五
      百萬元1張、一百萬元1張及現金20萬元之提存物，要與法
      相符，異議意旨指摘原裁定不當，聲明異議，為無理由，
      應予駁回。
四、據上論結，依民事訴訟法第240條之4第3項，裁定如主文。
中    華    民    國    99    年    11    月    30    日
                  民事第二庭    法  官  陳杰正
以上正本係照原本作成。
如對本裁定抗告，須於裁定送達後10日內向本院提出抗告狀，並
繳納抗告費新臺幣1,000元。
中    華    民    國    99    年    11    月    30    日
                                書記官  王怡屏

司法院資訊處製作；財團法人民間司法改革基金會備份。
